【裁判字號】    99,聲再,337
【裁判日期】    990823
【裁判案由】    妨害自由
【裁判全文】
臺灣高等法院刑事裁定                 99年度聲再字第337號
    再審聲請人
    即受判決人  甲○○
上列再審聲請人即受判決人因妨害自由案件，對於本院80年度上
易字第1293號，中華民國80年 4月25日第二審確定判決（第一審
案號：臺灣臺北地方法院79年度易字第4304號，起訴案號：臺灣
臺北地方法院檢察署79年度偵字第5103號），聲請再審，本院裁
定如下：
    主  文
再審之聲請駁回。
    理  由
一、聲請意旨略以：20年前法官是用吼叫罵的方式開庭，並偽造
    犯罪事實，雖伊連續聲請再審，惟法官都是前後期同學，官
    官相護，都不開庭即駁回。20年前伊係要交錄音帶去王重正
    家2、3次，另有其人，如何恐嚇，伊都解釋的很清楚，請問
    伊的犯罪事實何在？所有的法官都未查。為此，依法聲請再
    審，請裁定准予開始再審等語。
二、按有罪之判決確定後，有左列情形之一者，為受判決人之利
    益，得聲請再審︰一、原判決所憑之證物已證明其為偽造或
    變造者。二、原判決所憑之證言、鑑定或通譯已證明其為虛
    偽者。三、受有罪判決之人，已證明其係被誣告者。四、原
    判決所憑之通常法院或特別法院之裁判已經確定裁判變更者
    。五、參與原判決或前審判決或判決前所行調查之法官，或
    參與偵查或起訴之檢察官，因該案件犯職務上之罪已經證明
    者，或因該案件違法失職已受懲戒處分，足以影響原判決者
    。六、因發現確實之新證據，足認受有罪判決之人應受無罪
    、免訴、免刑或輕於原判決所認罪名之判決者。前項第一款
    至第三款及第五款情形之證明，以經判決確定，或其刑事訴
    訟不能開始或續行非因證據不足者為限，得聲請再審，刑事
    訴訟法第420 條定有明文。法院認為再審無理由者，應以裁
    定駁回，刑事訴訟法第434 條第1 項亦定有明文。而刑事訴
    訟法第420 條第1 項第6 款所謂「發現確實之新證據」，係
    指該證據於事實審法院判決前業已存在，為法院、當事人所
    不知，不及調查斟酌，至其後始行發現，且就證據本身形式
    觀察，固不以絕對不須經過調查程序為條件，但必須顯然可
    認為足以動搖原有罪確定判決，而為受判決人無罪、免訴、
    免刑或輕於原判決所認罪名之判決者為限（最高法院33年度
    抗字第70號、40年度台抗字第2號、41年度台抗字第1號判例
    參照）。次按不得上訴於第三審法院之案件，除刑事訴訟法
    第420 條之規定外，其經第二審確定之有罪判決，如就足生
    於影響判決之重要證據漏未審酌者，亦得為受判決人之利益
    ，聲請再審，刑事訴訟法第421 條定有明文。又依第421 條
    規定，因重要證據漏未審酌而聲請再審者，應於送達判決後
    20日內為之；法院認為聲請再審之程序違背規定者，應以裁
    定駁回之，刑事訴訟法第421條、第433條亦分別定有明文。
三、經查：
(一)本件聲請人甲○○(原名劉鳳明)所犯妨害自由案件，係經本
    院於80年 4月25日以80年度上易字第1293號判決有罪確定在
    案，且為不得上訴第 3審之案件，有上開判決書影本在卷可
    稽，故聲請人如欲依刑事訴訟法第 421條之規定聲請再審，
    自應於該判決送達後20日內為之，聲請人於99年 8月13日提
    起本件再審之聲請，有聲請狀上本院收文戳章為憑，顯與刑
    事訴訟法第 421條規定不符，即與法定程式未合，此部分自
    應予以程序駁回。
(二)聲請意旨雖指承審法官偽造事實云云，惟並未具體舉證證明
    原判決所憑之證物已證明其為偽造或變造，或參與原判決或
    前審判決或判決前所行調查之法官，因該案件犯職務上之罪
    已經證明者，或因該案件違法失職已受懲戒處分，足以影響
    原判決等情，則聲請意旨所指，顯與刑事訴訟法第420條第1
    項第1款、第5款及同條第2項規定不符。
(三)又聲請意旨雖就本件案發經過加以敘述，惟此部分僅係就原
    確定判決所涉事實予以闡述，並未具體指明有何證據，無法
    認有何事實審法院判決前業已存在，為法院、當事人所不知
    ，不及調查斟酌，或審判時未經發現，至其後始行發現之證
    據，尚不符合刑事訴訟法第420條第6款確實新證據之要求。
    是其所言無非係對於法官訴訟指揮權、原確定判決已認定之
    事實，再事爭執而已，核與法定聲請再審之程序不合。
(四)綜上所述，本件再審之聲請顯與刑事訴訟法第421條、第420
    條所規定之再審要件無一相符，或與法定程式不合，或為無
    理由，是本件再審之聲請應予駁回。
四、據上論斷，應依刑事訴訟法第433條、第434條第 1項，裁定
    如主文。
中    華    民    國    99    年    8     月    23    日
                  刑事第十四庭審判長法  官  陳志洋
                                    法  官  謝靜慧
                                    法  官  梁耀鑌
以上正本證明與原本無異。
不得抗告。
                                    書記官  莊淑茹
中    華    民    國    99    年    8     月    25    日

司法院資訊處製作；財團法人民間司法改革基金會備份。
